臺灣屏東地方法院刑事裁定
111年度聲字第987號
聲  請  人
即  被  告  林翔宇



上列聲請人因違反組織犯罪防制條例等案件（108年度訴字第194
號），聲請發還保證金，本院裁定如下：
    主  文
聲請駁回。 
    理  由
一、聲請意旨略以：聲請人即被告林翔宇曾繳納保證金新臺幣（
    下同）10萬元具保詐欺案件，聲請人隨傳隨到在案，今於民
    國109年3月17日已奉判決確定，依據刑事訴訟法第119條規
    定，聲請具保責任業已免除，爰請本院將繳納之保證金10萬
    元依法返還，並通知聲請人洽領等語。
二、按許可停止羈押之聲請，如由第三人繳納保證金，該第三人
    退保時，固應將保證金發還，但此項保證金，如係以被告本
    人自己名義所繳，自無由第三人聲請發還之理；同理，保證
    金如係第三人所繳，亦無由被告聲請發還之理。次按撤銷羈
    押、再執行羈押、受不起訴處分、有罪判決確定而入監執行
    或因裁判而致羈押之效力消滅者，免除具保之責任。被告及
    具保證書或繳納保證金之第三人，得聲請退保，法院或檢察
    官得准其退保。但另有規定者，依其規定。免除具保之責任
    或經退保者，應將保證書註銷或將未沒入之保證金發還，刑
    事訴訟法第119條定有明文。是刑事被告之具保人繳納保證
    金後，僅於具保責任在法律上已解免或已獲准退保，始應將
    保證金發還予具保人；倘具保人所繳納之保證金已因被告逃
    匿，而經法院裁定沒入確定，則具保人不得再行聲請返還保
    證金。再按沒入保證金之裁定，依刑事訴訟法第470條第2項
    規定，具為強制執行名義，與判決有同一效力，於裁定確定
    後，如認為裁定有違背法令情形，應提起非常上訴救濟之。
    故沒入保證金裁定確定後，因該裁定與確定判決具有同一效
    力，除該裁定違背法令經提起非常上訴救濟外，法院應受該
    確定裁定之拘束，不得為相異之認定。再者，保證金一經沒
    入國庫，即屬國庫所有，原暫存法院之保證金即已不存在，
    而無從發還。
三、經查：
  ㈠聲請人因違反組織犯罪防制條例等案件，經具保人徐家駿出
    具本院指定之保證金10萬元後，由本院將聲請人釋放，嗣該
    案判決確定後，聲請人經臺灣屏東地方檢察署檢察官依其住
    居所傳喚，無正當理由未到案執行，復經拘提無著，具保人
    經通知仍未遵期帶同受刑人到案接受執行，因認聲請人有逃
    匿之情事，本院業於109年8月3日以109年度聲字第1074號裁
    定將具保人繳納之上開保證金10萬元裁定沒入，而於109年9
    月1日確定在案，並由臺灣屏東地方檢察署於109年10月13日
    依法執行沒入上開保證金等情，有上開裁定書、臺灣高等法
    院被告前案紀錄表在卷可稽。是以，是聲請人非該保證金之
    具保人，堪認本件聲請已不合法律上程式。次查，聲請人求
    為發還具保人前所繳納之保證金，既經裁定沒入確定並已執
    行沒入完畢，自屬無從發還，是聲請人本件聲請，顯屬無據
    。
  ㈡至聲請人主張其已於109年10月14日因本件所涉違反組織犯罪
    防制條例等案件入監執行，故法院應發還上開保證金云云。
    惟沒入保證金以受刑人逃匿為要件，刑事訴訟法第118條第1
    項定有明文。經查，聲請人於該案執行時有逃匿之情事，已
    如前述，顯見法院沒入具保人繳納保證金之要件，斯時即告
    成立，則本院依法裁定沒入具保人所繳納之上開保證金，自
    屬有據。況經本院沒入上開保證金後，該案另由臺灣屏東地
    方檢察署發布通緝，並於109年10月14日緝獲聲請人歸案發
    監執行等節，有前開前案紀錄表可參，是縱聲請人於109年1
    0月14日因該案入監執行，既聲請人確係逃匿，且係嗣後遭
    緝獲始歸案執行，本院復於聲請人逃匿期間，裁定沒入聲請
    人具保之保證金確定，並依法執行沒入，即難認具保人前開
    具保責任，將因該案沒入保證金之執行後，聲請人另遭緝獲
    歸案，而溯及發生使該具保責任免除之法效。
　㈢從而，聲請人聲請返還上開保證金，為無理由，應予駁回。
四、依刑事訴訟法第220條，裁定如主文。　　
中　　華　　民　　國　　111 　年　　9 　　月　　21　　日
                  刑事第五庭　審判長法  官  黃柏霖
　　　　　　　　　　　　　　　　　　法　官　李宛臻
　　　　　　　　　　　　　　　　　　法　官　林育賢
以上正本證明與原本無異。
如不服本裁定應於裁定送達後5日內向本院提出抗告書狀敘述抗
告之理由抗告於臺灣高等法院高雄分院。
因疫情而遲誤不變期間，得向法院聲請回復原狀。
中　　華　　民　　國　　111 　年　　9 　　月　　23　　日
                                    書記官  林艾彤